臺灣高等法院刑事判決　　　　　　　　　　　　　九十一年度上易字第一七八五號
　　上訴人　即
　　被　　　告　甲○○
右上訴人因損害債權案件，不服臺灣士林地方法院九十年度易字第八四八號，中華民
國九十一年五月二十三日第一審判決（聲請簡易判決處刑案號：臺灣士林地方法院檢
察署九十年度偵字第四二三號，併辦案號：同署九十年度他字第一六九四號），提起
上訴，本院判決如左：
    主  文
上訴駁回。
    事實及理由
一、本案經本院審理結果，認第一審以上訴人即被告甲○○犯刑法第三百五十六條之
    罪，判處有期徒刑二月，並諭知如易科罰金以三百元折算一日之標準，認事用法
    及量刑均無不當，應予維持，並引用第一審判決書記載之事實、證據及理由（如
    附件）。
二、被告上訴意旨以：上訴人即被告甲○○所有車牌號碼臺北市北投區○○○路五巷
    十八號八樓房屋早在民國八十六年十月十七日，即已設定第一順位抵押權予案外
    人陽信商業銀行股份有限公司（下稱陽信銀行）擔保新台幣（下同）七千五百萬
    元之債權，因此上訴人每月須向陽信銀行繳納利息五十五萬元，嗣經該行同意以
    前開房地出租吉甫公司取得之租金，交付陽信銀行抵償利息，經該行同意。足見
    上訴人並非將吉甫公司交付之租金納入私囊；況依民法第八百六十四條規定，抵
    押權之效力，及於抵押物得收取之利息，上訴人出租抵押物而收取之租金，早在
    八十九年三月二十八日即與陽信銀行約定交付該行抵充抵押債務，該銀行對本案
    租金本有優先取償權利，亦無損害告訴人債權之問題，原審認被告犯罪成立，核
    有未當，因而請求撤銷原判決，並另為無罪之諭知。
三、經查：
    (一)被告與陽信銀行間關於以吉甫公司繳納之租金償付貸款利息之約定，僅為被告
      與其另一債權人間之約定而已，告訴人中租迪和股份有限公司（下稱中租迪和
      公司）本不受此一約定之拘束，是中租迪和公司本得就被告所得收取之租金債
      權依法聲請強制執行，至於其得受多少金額之分配則屬另一問題。乃被告竟於
      中租迪和公司取得強制執行之名義後，將其對於吉甫公司之租金債權，轉讓予
      其妻黃美玲，自不能解免損害債權之罪責。
    (二)又按抵押權之效力，及於抵押物扣押後抵押人就抵押物得收取之法定孳息。但
      抵押權人，非以扣押抵押物之事情，通知應清償法定孳息之義務人，不得與之
      對抗，民法第八百六十四條定有明文，被告於八十九年三月二十八日雖與陽信
      銀行約定以吉甫公司所繳納之租金交付陽信銀行抵充抵押債務，惟抵押物既未
      遭扣押，自不能援引上開法條主張陽信銀行就上開租金債權有優先收取之權，
      被告誤引上開民法規定為其未損害告訴人債權之依據，亦不可採。
    (三)綜上所述，被告上訴仍執前詞否認犯行，為無理由，應予駁回。
據上論結，應依刑事訴訟法第三百七十三條、第三百六十八條判決如主文。
本案經檢察官劉永清到庭執行職務。
中      華      民      國    九十一    年      八      月    二十六    日
                              臺灣高等法院刑事第二十庭
                                  審判長法  官  葉  麗  霞
                                        法  官  李  錦  樑
                                        法  官  范  清  銘
右正本證明與原本無異。
不得上訴。
                                        書記官  黃  麗  玲
中      華      民      國    九十一    年      八      月    二十六    日
附錄：本案論罪科刑法條全文
刑法第三百五十六條
債務人於將受強制執行之際，意圖損害債權人之債權，而毀壞、處分或隱匿其財產者
，處二年以下有期徒刑、拘役或五百元以下罰金。
